【裁判字號】    90,訴,258
【裁判日期】    901030
【裁判案由】    毒品危害防制條例
【裁判全文】
台灣苗栗地方法院刑事判決                            九十年度訴字第二五八號
    公  訴  人  臺灣苗栗地方法院檢察署檢察官
    被      告  甲○○
右列被告因違反毒品危害防制條例案件，經檢察官提起公訴（九十年度毒偵字第七五
四號），本院判決如左：
    主  文
甲○○連續施用第一級毒品，累犯，處有期徒刑拾月。
扣案之第一級毒品海洛因壹包（淨重零點貳壹公克）及殘留海洛因粉末之注射針筒壹
支，均沒收銷燬之。
    事  實
一、甲○○前於民國八十七年六月間因施用毒品案件，經依臺灣臺東地方法院裁定送
    觀察、勒戒後，認無繼續施用毒品傾向，經同法院於八十七年七月三十一日以八
    十七年度訴字第一四八號為免刑判決確定在案，又於八十七年九月間再因施用毒
    品案件，經依臺灣高雄地方法院裁定送觀察、勒戒後，亦認無繼續施用毒品傾向
    ，經臺灣高雄地方法院檢察署檢察官於八十七年九月十八日以八十七年度偵緝字
    第九九六號為不起訴處分確定在案，詎其於前開不起訴處分後五年內，復於八十
    七年十二月間，三犯施用毒品案件，經臺灣高雄地方法院裁定送觀察、勒戒後，
    認有繼續施用毒品之傾向，除送強制戒治外，並經臺灣高等法院高雄分院於八十
    八年七月二十一日判處有期徒刑八月確定，於八十九年十二月一日執行完畢。詎
    其猶不知悔悟，又基於施用第一級毒品海洛因之概括犯意，先於九十年五月十六
    日（起訴書載為同年月十七日）之某時，在高雄縣內門鄉永吉村一鄰新生三十號
    其住處，以針筒注射方式施用海洛因一次，復於九十年五月十八日二十時許，於
    其乘坐之車牌號碼ＡＧ–三三九號「阿囉哈」客運公司之大客車行經國道一號高
    速公路員林北向路段之際，在該大客車廁所內，以針筒注射方式又施用海洛因一
    次，嗣於同年月十八日二十二時十分許，在國道一號高速公路北上一一七公里處
    （苗栗縣造橋鄉路段）為警查獲，並當場扣得海洛因一包（淨重○‧二一公克）
    及殘留海洛因粉末之注射針筒一支，始悉上情，並經本院於九十年五月十九日裁
    定送強制戒治。
二、案經內政部警政署國道公路警察局第二警察隊報請臺灣苗栗地方法院檢察署檢察
    官偵查起訴。
    理  由
一、右揭犯罪事實，業據被告甲○○於警訊、偵查及本院審理時坦承不諱，並有第一
    級毒品海洛因一包（淨重○‧二一公克）及施用海洛因之注射針筒一支扣案可稽
    ，且被告經警採集之尿液送鑑結果，發現確有嗎啡陽性反應，有苗栗縣衛生局煙
    毒尿液檢驗成績書一紙在卷可憑。扣案之海洛因經送法務部調查局檢驗結果，確
    檢出海洛因成份，淨重○‧二一公克，亦有該局出具之陸(一)字第九○一七五○
    七四號鑑定通知書在卷可證（見偵查卷第三四頁）。而海洛因係嗎啡經化學合成
    之半人工合成品，其藥（毒）性高於嗎啡，經吸食或施打進入人體，藉由人體解
    毒系統之新陳代謝，分解成藥（毒）性較低之嗎啡，由尿液排出人體，故於尿液
    以嗎啡成份檢出，一般人注射海洛因或嗎啡後，經由體內吸收代謝約三十分鐘內
    開始排入尿中，而以最初六至十二小時排泄量最多，約有百分之七十五之毒品可
    在注射後二十四小時內陸續由尿中排出體外，剩餘量可能在數日內分別排出體外
    ，其中煙毒反應能否檢出，需視其施打量而定，施打量多者，於施打後四、五日
    仍有可能檢出煙毒反應，施打量少者，可能在二十四小時後即難檢出煙毒反應，
    此有法務部調查局陸字第八○三一四八七號函可資參照。故被告於查獲採尿時
    間即九十年五月十八日二十三時五十八分許之前二十四小時內（不含為警查獲後
    ）確曾施用第一級毒品海洛因之事實，應堪認定。次查被告曾先後於八十七年六
    月間及同年九月間因施用毒品案件，經裁定送觀察、勒戒後，均認無繼續施用毒
    品之傾向，而分別由臺灣臺東地方法院於八十七年七月三十一日以八十七年度訴
    字第一四八號為免刑判決及臺灣高雄地方法院檢察署檢察官於八十七年九月十八
    日以八十七年度偵緝字第九九六號為不起訴處分確定在案，復於八十七年十二月
    間三犯施用毒品案件，除依裁定送觀察勒戒及戒治外，並經臺灣高雄地方法院於
    八十八年四月八日判處有期徒刑八月，嗣經臺灣高等法院高雄分院於八十八年七
    月二十一日駁回上訴而確定在案，此有臺灣臺東地方法院八十七年度訴字第一四
    八號判決、臺灣高雄地方法院檢察署檢察官八十七年度偵緝字第九九六號不起訴
    處分書、臺灣高雄地方法院八十八年度訴字第二六四號判決、臺灣苗栗地方法院
    檢察署刑案資料查註紀錄表、臺灣高等法院被告全國前案紀錄表及臺灣高等法院
    檢察署刑案紀錄簡覆表各一件在卷可按。本件事證明確，被告犯行堪予認定，應
    依法論科。
二、查海洛因為毒品危害防制條例第二條第二項第一款所定之第一級毒品。又犯毒品
    危害防制條例第十條之罪者，依同條例第二十條第一項規定，檢察官應先將被告
    送勒戒處所觀察、勒戒，經觀察、勒戒後而無繼續施用毒品傾向之特定情形下，
    始得由檢察官為不起訴處分，除此情形外，被告倘有繼續施用毒品行為，仍應依
    刑事訴訟程序追訴處罰，此觀同條例第二十條第三項規定不起訴處分後五年內再
    犯或三犯以上者，不適用同條第二項得由檢察官為不起訴處分之規定即明。查被
    告前於八十七年六月間及同年九月間因施用毒品案件，先後經送勒戒處所觀察、
    勒戒後，認無繼續施用毒品傾向，已由臺灣臺東地方法院為免刑判決及臺灣高雄
    地方法檢察署檢察官為不起訴處分確定，被告復於八十七年十二月間三犯毒品危
    害防制條例案件，經再送觀察勒戒，認有繼續施用毒品傾向，除送強制戒治外，
    並經臺灣高等法院高雄分院判處有期徒刑八月確定，於八十九年十二月一日執行
    完畢後，又於九十年五月十六日、十八日連續施用第一級毒品海洛因二次，所為
    係違反毒品危害防制條例第十條第一項之施用第一級毒品罪。被告先後二次施用
    海洛因犯行，時間緊接，方法相同，觸犯構成要件相同之罪，顯係基於概括犯意
    而為之，為連續犯，應刑法第五十六條之規定，以一罪論，並加重其刑。其施用
    毒品前後非法持有毒品海洛因之低度行為，應為施用之高度行為所吸收，不另論
    罪。末查被告前曾於八十七年十二月間因違反毒品危害防制條例案件，經臺灣高
    雄地方法院判處有期徒刑八月，並經臺灣高等法院高雄分院駁回上訴而確定，於
    八十九年十二月一日執行完畢，此有臺灣高等法院檢察署刑案紀錄簡覆表一件存
    卷可考，其前受有期徒刑執行完畢，於五年以內再犯本件法定最重本刑有期徒刑
    以上之罪，為累犯，應依刑法第四十七條之規定遞加重其刑。爰審酌被告非法施
    用第一級毒品海洛因，對個人身心戕害甚鉅，且前已因施用毒品案件，經二度觀
    察、勒戒後，復三犯施用毒品案件，除經送強制戒治外，並經判處有期徒刑八月
    確定執行完畢後，又四犯本件施用毒品犯行，顯未因前所受之觀察、勒戒、強制
    戒治處分及刑之執行而決心改過，非以隔離方式恐無法收矯正之效，惟念其於本
    院審理時尚能坦承犯行及其本件施用毒品行為之情節輕重等一切情狀，量處如主
    文所示之刑。扣案之海洛因一包（淨重○‧二一公克）及因與海洛因粉末無法析
    離而須視同毒品之殘留海洛因粉末之注射針筒一支，均屬查獲之毒品，應依毒品
    危害防制條例第十八條第一項前段規定，不問屬於犯人與否，均宣告沒收銷燬之
    。
據上論斷，應依刑事訴訟法第二百九十九條第一項前段，毒品危害防制條例第十條第
一項、第十八條第一項前段，刑法第十一條前段、第五十六條、第四十七條，判決如
主文。
本案經檢察官蔡宗熙到庭執行職務。
中    華    民    國    九十      年      十        月      三十        日
                                    臺灣苗栗地方法院刑事第二庭
                                        法  官  陳  慧  萍
右正本證明與原本無異。
如不服本判決，應於送達後十日內向本院提出上訴狀(須附繕本)，上訴於台灣高等法
院台中分院。
                                        書記官  陳  建  分
中    華    民    國    九十      年      十        月      三十        日
附錄論罪科刑法條
毒品危害防制條例第十條第一項：
施用第一級毒品者，處六月以上五年以下有期徒刑。


司法院資訊處製作；財團法人民間司法改革基金會備份。
